# 请教陈版及各位高手：子公司股份改制，母公司是否需要调整账务，合并报表中如何处理？

提问人：叮当 0223 时间：2015-10-17 16:54:49
请教陈版及各位高手：子公司股份改制时，留存收益转增股本，子公司股本增加，母公司是否应该做相应账务处理，若不需相应调整账务，在母公司编制合并报表时，应如何处理？@chenyiwei 母公司A持有B公司90%股份，股东个人持有B公司10%股份。子公司B以2015 年 7 月 31 日为基准日进行股份改制， 9 月 30 日取得营业执照，改制完成。B公司改制前实收资本 300 ，资本公积 0 ，留存收益250 。改制之后股本 500 ，资本公积-股本溢价 50 ，子公司B各股东持股比例均未发生变化。B公司已对权益进行调整，而母公司A未做账务处理。现在需要编制A公司 9 月 30 日合并报表，在编制合并报表时发现，子公司B股本大于A公司长期股权投资，不能抵销完，请问需要怎么处理？非常感谢！！！

回答人：chenyiwei
你说的“改制”是有限责任公司整体变更为股份有限公司，而不是国有企业的公司制改建？ 如果是，则被改制子公司不按评估值进行账务调整，母公司个别报表层面的投资成本也保持不变。合并报表时仍视同为子公司没有发生过整体变更，将子公司的股东权益项目继续按其最初来源列示（相当于冲回子公司自身报表中整体变更时股东权益项目之间互相结转的会计分录，继续按改制前的原始来源列示），因此不会存在抵销不平的问题。

提问人：叮当 0223 时间：2015-10-18 00:02:05
@chenyiwei 是您说的第一种改制形式，即有限公司整体变更为股份公司。改制后，股份公司所有者权益内部进行了调整，股本增加，但母公司未进行账务处理，长期股权金额未变。母公司对股份公司按照成本法核算。改制前合并时：1.抵消权益，借：实收资本300 （其中母公a公司投资 270 ）未分配利润 250 贷：长期股权投资 495 少数股东权益 55 ，2.对股份公司按照权益法调整长期股权投资，借:长期股权投资 225 贷：投资收益及年初未分配利润 225 。此时第一笔分录中抵消的长期股权投资 495 减去权益法调整的长期股权投资 225 正好等于母公司对a公司确认的长期股权投资金额。而改制后，第一笔抵消的长期股权投资金额应该还是股份公司权益乘以90%，而第二笔分录对股份公司权益法调整时，留存收益转增股本部分的收益是不是也应该调增长期股权投资才对？也就是您说的调整长期股权投资时，转增的留存收益视同未转增，留存收益及本期净利润一起调整长期股权投资。这样的话长期股权投资差额才是270 ，即母公司长期股权投资核算金额。请问，我这样理解对么？

回答人：chenyiwei
可以这样理解。子公司的整体变更只是其所有者权益项目的内部结转和重新组合，不影响股东权益总额，所以对集团合并报表的编制应无影响，不改变其母公司的合并报表结果。